臺灣臺南地方法院刑事判決
111年度訴字第13號
公  訴  人  臺灣臺南地方檢察署檢察官
被      告  吳聖智


選任辯護人  蘇文斌律師
            許婉慧律師
            郭子誠律師
上列被告因傷害案件，經檢察官提起公訴（110年度調偵字第236
3號），本院判決如下：
    主  文
吳聖智無罪。
    理  由
一、公訴意旨稱：被告吳聖智與告訴人吳若鈞(同案被告另結)之
    前妻萬惠英為鄰居關係，二家人素有嫌隙。吳聖智於民國10
    9年12月15日21時30分許，在臺南市○區○○○街00號公寓樓梯
    間及29號前門口，基於傷害之犯意，徒手毆打吳若鈞，致吳
    若鈞受有「左肩、右上臂、左手腕、左頸部、右腰挫擦傷」
    等傷害，因認被告吳聖智涉犯刑法第277條第1項之傷害罪。
二、按犯罪事實應依證據認定之，無證據不得認定犯罪事實；檢
    察官就被告犯罪事實，應負舉證責任，並指出證明之方法；
    不能證明被告犯罪者，應諭知無罪之判決，刑事訴訟法第15
    4條第2項、第161條第1項、第301條第1項分別定有明文。次
    按被害人就被害經過所為之陳述，其目的在於使被告受刑事
    訴追處罰，與被告處於絕對相反之立場，其陳述或不免渲染
    、誇大。是被害人縱立於證人地位具結而為指證、陳述，其
    供述證據之證明力仍較與被告無利害關係之一般證人之陳述
    為薄弱。從而，被害人就被害經過之陳述，除須無瑕疵可指
    ，且須就其他方面調查又與事實相符，亦即仍應調查其他補
    強證據以擔保其指證、陳述確有相當之真實性，而為通常一
    般人均不致有所懷疑者，始得採為論罪科刑之依據，非謂被
    害人已踐行人證之調查程序，即得恝置其他補強證據不論，
    逕以其指證、陳述作為有罪判決之唯一證據（最高法院95年
    度台上字第6017號判決意旨參照），以上合先敘明。
三、本案卷證如下：
　⑴南市警一偵字第1100001215號偵查卷宗，以下簡稱警卷。
  ⑵臺灣臺南地方檢察署110年度偵字第8948號偵查卷宗，以下簡
    稱偵卷。
  ⑶臺灣臺南地方檢察署110年度調偵字第2363號偵查卷宗，以下
    簡稱調偵卷。
  ⑷本院111年度訴字第13號刑事卷宗，以下簡稱本院卷。
四、公訴意旨認為被告吳聖智涉犯上開傷害罪嫌，係以：
　⑴被告吳聖智於警詢(見警卷第3-7、9-13頁 )及偵查(見偵卷56
    -59頁)中坦承其與告訴人吳若鈞於上開時、地發生爭執之事
    實。
　⑵告訴人即同案被告吳若鈞於警詢(見警卷第25-32頁)及偵查(
    見偵卷第69-72)中證稱被告吳聖智與告訴人吳若鈞在上址樓
    梯間發生扭打之事實。
　⑶告訴人吳若鈞提出崇明診所診證明書1紙(見警卷第51頁)，證
    明被告吳聖智與告訴人吳若鈞二人互毆，並造成吳若鈞受傷
    之事實。
　⑷臺南市○區○○○街00號公寓29號前門口監視器檔案及翻拍照片4
    張，證明被告吳聖智在上址門外追向告訴人吳若鈞之事實。
五、本院審酌：
　㈠被告吳聖智於警詢及檢察官偵查中，雖均坦承在起訴書所載
    時、地，與告訴人吳若鈞發生衝突之事實。惟綜觀其陳述內
    容，均為其遭吳若鈞分別以徒手及帶有鐵釘之木棍毆打，其
    並未還手等語(分見警卷第3-5、10、11頁)，其供詞前後一
    致，互核相符，並無矛盾之處，當可採信。因此無法逕以發
    生衝突之供述，據以證明被告吳聖智有出手毆打告訴人吳若
    鈞之事實。
　㈡告訴人吳若鈞於警詢及偵查中雖均供稱：我去前妻家看前妻
    與小孩，在門口正巧碰到吳聖智，吳聖智就拿裝水之保特瓶
    丟我脖子，並與我扭打，使我受傷，我要離去時吳聖智又追
    過來，我看到地上有一根棍子就拿起來阻擋他等語(分見警
    卷第26-28頁、偵卷第70-72頁)。證稱被告吳聖智毆打伊之
    事實。然依上述最高法院之見解，告訴人吳若鈞與被告吳聖
    智二人就本案而言，處於絕對相反之立場，吳若鈞供述之證
    明力較與被告無利害關係之一般證人之陳述為薄弱，自仍應
    調查其他補強證據，以擔保吳若鈞之指證為真實，始得採為
    論罪科刑之依據。
　㈢告訴人吳若鈞雖提出崇明診所診證明書1紙為證，但診斷證明
    書僅得以證明告訴人吳若鈞，於該診所時受有證明書上所載
    之傷害，無法逕以證明上揭傷害係被告吳聖智所造成。　
　㈣本案事發經過有臺南市○區○○○街00號住處前門口之監視器錄
    得部分影像，經本院勘驗結果：
　　①畫面時間21:35:44時起，告訴人吳若鈞騎乘機車至事發現
      場，並在停車現場藏放木棍及在現場排徊、等待(見本院
      卷第23-25頁)。
　　②畫面時間21:39:23時起，告訴人吳若鈞由前揭停車處，頭
      戴舌帽走向臺南市○區○○○街00號公寓樓梯間(見本院卷第2
      5、26頁)。
　　③畫面時間21:39:42時起，出現吳若鈞與吳聖智之對罵聲，
      其後復傳出撞擊聲(僅有聲音傳出，未錄得畫面，見本院
      卷第26頁)。
　　④畫面時間21:40:34時起，畫面左側出現告訴人吳若鈞與被
      告吳聖智二人，告訴人吳若鈞不斷前進，被告吳聖智不斷
      往後退；期間吳若鈞不斷出拳向吳聖智頭部揮擊，被告吳
      聖智則不斷後退及喊救命。吳若鈞復向前追趕逃離之吳聖
      智(見本院卷第27、28頁)。
　　⑤畫面時間21:40:47時起，告訴人吳若鈞返身往其機車停車
      位處走去，被告吳聖智則在其後方往吳若鈞相同之方向走
      去，二人間始終相距數公尺之遙(見本院卷第28、29頁)。
　　⑥畫面時間21:40:58時起，告訴人吳若鈞見吳聖智在其後方
      走來，返身持木棍追打吳聖智，吳聖智見狀快步後退，向
      後逃離，告訴人吳若鈞則持木棍向前追趕(見本院卷第29-
      31頁)。 
　　⑦畫面時間21:41:06時起，被告吳若鈞返回機車停放處，騎
      乘機車離去(見本院卷第31、32頁)。
　　依上可知，告訴人吳若鈞於事發前在系爭地點等待及在該處
    藏放木棍，主動挑起本案，二人並非巧遇。且二人之衝突過
    程中，告訴人吳若鈞不斷攻擊被告吳聖智，被告吳聖智則不
    斷躲避，被告吳聖智完全未出手攻擊告訴人吳若鈞。至於畫
    面時間21:39:23時起至21:40:34間約1分多鐘之時間，告訴
    人吳若鈞與被告吳聖智二人在臺南市○區○○○街00號公寓樓梯
    間，傳出二人之對罵聲及撞擊聲，因未錄得畫面，故無法證
    明被告吳聖智有出手攻擊告訴人吳若鈞之事實。
六、告訴人吳若鈞雖提出109年6月28日，被告吳聖智及其妻將一
    把水果刀插在自家住處門口，二家人因而發生衝突及本案事
    發後當日晚間，被告吳聖智及其妻，分別至告訴人吳若鈞之
    前妻家中拍打、腳踢大門，對其前妻表達遭吳若鈞毆打之不
    滿；及吳聖智之妻拍打吳若鈞前妻門前之監視器鏡頭部分，
    因非本案起訴之範圍，本院無權就此為調查及審理，附此敘
    明。
七、綜上所述，本案依卷內證據資料，固可證明被告吳聖智與告
    訴人吳若鈞二人間，於起訴書所載時地確有發生衝突之事實
    ，然不足以證明告訴人吳若鈞所受之傷害，係被告吳聖智所
    造成，無法使本院形成被告吳聖智確有起訴書所載傷害犯行
    之確信，而仍有合理之懷疑存在，是既不能證明被告吳聖智
    犯罪，依據前揭法條規定及最高法院判決意旨，應就此部分
    為被告無罪之諭知。
據上論斷，應依刑事訴訟法第301條第1項前段，判決如主文。
本案經檢察官 白覲毓 提起公訴，檢察官 陳于文 到庭執行職務
。
中　　華　　民　　國　　111 　年　　4 　　月　　15　　日
                  刑事第三庭  審判長法　官　陳振謙
                                    法  官  茆怡文
                                    法  官  蔡直青
以上正本證明與原本無異。
如不服本判決應於收受本判決後20日內向本院提出上訴書狀，並
應敘述具體理由。其未敘述上訴理由者，應於上訴期間屆滿後20
日內向本院補提理由書狀（均須按他造當事人之人數附繕本）「
切勿逕送上級法院」。 
　　　　　　　　　　　　　　　　　   書記官　鄭瓊琳
中　　華　　民　　國　　111 　年　　4 　　月　　15　　日
附錄本案論罪科刑法條：
中華民國刑法第277條第1項　
①傷害人之身體或健康者，處 5 年以下有期徒刑、拘役或 50 萬
  元以下罰金。
②犯前項之罪，因而致人於死者，處無期徒刑或 7 年以上有期徒
  刑；致重傷者，處 3 年以上 10 年以下有期徒刑。